臺灣新竹地方法院民事判決  
111年度家繼訴字第31號
原      告  秦維芬  
訴訟代理人  李文傑律師
            李家豪律師
被      告  秦維禮  
            秦維倩  
上列當事人間請求分割遺產事件，本院於民國111年6月30日言詞
辯論終結，判決如下：
    主  文
一、兩造被繼承人秦宗喜所遺如附表一所示遺產，分割方法如附
    表一分割方法欄所載。
二、訴訟費用由兩造各依如附表二所示比例負擔。
    理  由
壹、程序方面：
　　被告秦維倩經合法通知，未於言詞辯論期日到場，核無家事
    事件法第51條準用民事訴訟法第386條各款所列情形，爰依
    原告之聲請，由其一造辯論而為判決。
貳、實體方面：
一、原告主張：兩造之被繼承人秦宗喜於民國99年11月29日過世
    ，所遺全部財產如附表一所示，其死亡時之全體繼承人為兩
    造共3人，應繼分各3分之1。被繼承人秦宗喜之遺產並無不
    能分割之情形，亦無不能分割之約定，惟全體繼承人迄今無
    法達成分割協議，爰請求被繼承人所遺附表一所示遺產由全
    體繼承人各按應繼分比例分割。並聲明：被繼承人秦宗喜所
    遺如附表一所示遺產，由兩造按應繼分比例分割取得。
二、被告則以：
(一)被告秦維禮表示：同意原告主張之遺產分割方式，對本件無
    意見等語。
(二)被告秦維倩經合法通知未於言詞辯論期日到場，亦未提出書
    狀作何聲明或陳述。
三、得心證之理由：
(一)按遺產繼承人，除配偶外，依左列順序定之：一、直系血親
    卑親屬。二、父母。三、兄弟姊妹。四、祖父母。同一順序
    之繼承人有數人時，按人數平均繼承，民法第1138條及第11
    41條前段分別定有明文。原告主張兩造為被繼承人秦宗喜之
    全體繼承人，應繼分如附表二所示，業據提出被繼承人秦宗
    喜之除戶謄本、繼承系統表（見本院卷第23至25頁）及本院
    依職權調閱之戶籍資料（見本院卷第57至63頁）等件為證，
    堪信原告上開主張屬實。
(二)再按繼承人有數人時，在分割遺產前，各繼承人對於遺產全
    部為公同共有。繼承人得隨時請求分割遺產，但法律另有規
    定或契約另有訂定者，不在此限，此為民法第1151條、第11
    64條定有明文。原告主張被繼承人秦宗喜之全部遺產如附表
    一所示等情，業據提出遺產稅免稅證明書、不動產登記謄本
    、台灣銀行存簿、台灣銀行外匯定期存款存單、新竹替三信
    用合作社定存存單及股票等件為證（見本院卷第33至47頁）
    ，為被告秦維禮當庭表示不爭執，而被告秦維倩未於言詞辯
    論期日到場，亦未提出書狀作何聲明或陳述，堪信原告上開
    主張為真實。兩造既均為被繼承人秦宗喜之全體繼承人，未
    就本件遺產分割方式達成協議，被繼承人秦宗喜所遺如附表
    一所示遺產復無不得分割之情事，揆諸上揭說明，原告訴請
    裁判分割如附表一所示遺產，於法當屬有據。
(三)復按分割之方法不能協議決定，或於協議決定後因消滅時效
    完成經共有人拒絕履行者，法院得因任何共有人之請求，命
    為下列之分配︰一、以原物分配於各共有人。但各共有人均
    受原物之分配顯有困難者，得將原物分配於部份共有人。二
    、原物分配顯有困難者時，得變賣共有物，以價金分配於各
    共有人；或以原物之一部份分配於各共有人，他部份變賣，
    以價金分配於各共有人。上開分別共有物之分割方法於公同
    共有物之分割亦準用之，此為民法第824條第2項及第830條
    第2項定有明文。另終止遺產之公同共有關係，應以分割方
    式為之，將遺產之公同共有關係終止改為分別共有關係，性
    質上係屬分割遺產方法之一（最高法院82年台上字第748號
    判決要旨參照）。再遺產分割，依民法第1164條、第830條
    第2項之規定，應由法院依民法第824條命為適當之分配，不
    受任何共有人主張之拘束（最高法院49年台上字第2569號判
    例要旨參照）。是法院選擇遺產分割之方法，應具體斟酌公
    平原則、各繼承人之利害關係、遺產之性質及價格、利用價
    值、經濟效用、使用現狀及各繼承人之意願等相關因素，以
    為妥適之判決。經查：
１、被繼承人秦宗喜所遺附表一編號1、2所示不動產，原告主張
    由兩造按應繼分比例分割為分別共有，為被告秦維禮均當庭
    表示同意（見本院卷第110頁），被告秦維倩則未到場表示
    意見，本院斟酌上開遺產之性質、經濟效用及全體共有人間
    之利益及公平等，認為如依法定之應繼分比例將兩造所繼承
    之如附表一編號1、2所示不動產分割為分別共有，未來土地
    共有人可依協議為利用、分管，或依土地法規定予以處分，
    以追求不動產之利用效率，對於兩造而言尚屬公平、適當，
    亦與法無違，應屬可採。
２、被繼承人秦宗喜所遺附表一編號3至5所示存款、股票，業據
    原告、被告秦維禮均當庭表示同意按應繼分比例分配取得（
    見本院卷第111頁），認附表一所示存款由各繼承人按應繼
    分比例取得，應可兼顧全體繼承人間之利益及公平，洵屬妥
    適。
(四)綜上所述，原告本於繼承人地位，依民法第1164條規定，請
    求分割如附表一所示之遺產，為有理由，應予准許，爰判決
    如主文第1項所示。
四、又分割遺產之訴，核其性質，兩造本可互換地位，本件原告
    起訴雖於法有據，然被告之應訴乃法律規定所不得不然，且
    本件分割結果，繼承人均蒙其利，訴訟費用之負擔自以參酌
    兩造就應繼分之比例分擔較為公允，爰就訴訟費用分擔方式
    判決如主文第二項所示。
五、末按分割遺產之訴，核其性質，兩造本可互換地位，本件原
    告訴請分割遺產雖屬有據，然被告等人應訴乃法律規定所不
    得不然，且本件分割結果，兩造實互蒙其利，本院認關於訴
    訟費用之負擔，以兩造各按如附表二所示之應繼分比例負擔
    ，較屬公允，爰諭知訴訟費用之負擔如主文第二項所示。
六、訴訟費用負擔之依據：家事事件法第51條、民事訴訟法第80
    條之1、第85條第1 項 。　　
中　　華　　民　　國　　111 　年　　7 　　月　　14　　日
                  家事法庭　法  官　林宗穎　
以上正本係照原本作成。
如對本判決上訴，須於判決送達後20日之不變期間內，向本院提
出上訴狀。如委任律師提起上訴者，應一併繳納上訴審裁判費。
中　　華　　民　　國　　111 　年　　7 　　月　　20　　日
                            書記官  嚴翠意

附表一：被繼承人秦宗喜所遺之遺產及其分割方法：
編 號 遺產內容 面積及權利範圍或金額 分割方法 1 新竹市○○段000地號土地 82平方公尺，權利範圍：全部 由兩造依附表二所示應繼分比例分割為分別共有 2 門牌號碼新竹市○○路00巷0弄00號房屋(即新竹市○○段000○號建物)  權利範圍：全部  3 臺灣銀行新竹分行存款（帳號：000000000000） 新臺幣872,952元及利息 由兩造按附表二所示應繼分比例分配。   4 新竹第三信用合作社定存（存單號碼：B049585、帳號：0000000000000000000） 新臺幣1,000,000元及利息  5 臺灣銀行外匯定存美金（存單號碼：0000000、帳號：000000000000） 美金2,200元及利息  6 新竹市第三信用合作社股票 新竹市第三信用合作社：100股  

附表二：應繼分比例
編號 繼承人 應繼分比例 1 秦維芬 3分之1 2 秦維禮 3分之1 3 秦維倩 3分之1